【裁判字號】    99,上易,1147
【裁判日期】    990920
【裁判案由】    竊盜
【裁判全文】
臺灣高等法院臺中分院刑事判決        99年度上易字第1147號
上  訴  人
即  被  告  乙○○
上列上訴人因竊盜等案件，不服臺灣彰化地方法院九十九年度易
字第四五五號中華民國九十九年六月三十日第一審判決（起訴案
號：臺灣彰化地方法院檢察署九十九年度偵字第一九七七號、第
二０二四號），提起上訴，本院判決如下：
    主  文
上訴駁回。
    理  由
一、按依刑事訴訟法第三百五十條、第三百六十一條、第三百六
    十二條、第三百六十七條規定，不服地方法院之第一審判決
    而上訴者，須提出上訴書狀，並應敘述具體理由，為上訴必
    備之程式；其所提出之書狀未敘述上訴理由，或僅曾以言詞
    陳述上訴理由者，均應於上訴期間屆滿後二十日內補提理由
    書於第一審法院。第一審法院經形式審查，認逾期未補提上
    訴理由者，應定期間先命補正；逾期未補正者，為上訴不合
    法律上之程式，應以裁定駁回。倘已提出上訴理由，但所提
    非屬具體理由者，則由第二審法院以上訴不合法律上之程式
    ，判決駁回。而所謂具體理由，必係依據卷內既有訴訟資料
    或提出新事證，指摘或表明第一審判決有何採證認事、用法
    或量刑等足以影響判決本旨之不當或違法，而構成應予撤銷
    之具體事由，始克當之（例如：依憑證據法則具體指出所採
    證據何以不具證據能力，或依憑卷證資料，明確指出所為證
    據證明力之判斷如何違背經驗、論理法則）；倘僅泛言原判
    決認定事實錯誤、違背法令、量刑失之過重或輕縱，而未依
    上揭意旨指出具體事由，或形式上雖已指出具體事由，然該
    事由縱使屬實，亦不足以認為原判決有何不當或違法者（例
    如：對不具有調查必要性之證據，法院未依聲請調查亦未說
    明理由，或援用證據不當，但除去該證據仍應為同一事實之
    認定），皆難謂係具體理由，俾與第二審上訴制度旨在請求
    第二審法院撤銷、變更第一審不當或違法之判決，以實現個
    案救濟之立法目的相契合，並節制濫行上訴（最高法院九十
    七年度臺上字第八九二號刑事判決意旨參照）。
二、本件上訴人即被告（下稱被告）乙○○於民國九十九年七月
    十六日未敘述具體理由向監所長官具狀提出刑事上訴狀轉送
    原審法院，嗣於同年八月六日再向監所長官具狀補提上訴理
    由狀轉送原審法院敘明上訴理由，經核其所補提之上訴理由
    略稱：被告因竊盜等案件，經原審判處有期徒刑十月兩次，
    然被告僅係路過此地（理由狀誤植為「意」），看該窗戶原
    本已遭破壞，而窗戶內有可供變賣之銅條，因當時被告有施
    用毒品和家人要看病而缺錢花用，才萌生竊盜之犯意，而該
    窗戶原本已遭破壞，被告是從窗戶外徒手探進竊取窗戶旁之
    銅條，並非如判決書上所述，應未構成刑法第三百二十一條
    第一項第二款之罪，故不服原判決特提出上訴等語。又被告
    上揭分別所提出之刑事上訴狀及上訴理由狀，就原判決犯罪
    事實(二)1.即與共犯鄭智仁共同竊取車牌號碼Ｃ八－八三四九
    號自用小貨車部分，並未敘述上訴理由，亦未於上訴期間屆
    滿後二十日內補提此部分之上訴理由書，復未經原審法院依
    法定程序命其補正，嗣由本院依刑事訴訟法第三百六十七條
    但書規定，裁定命其於裁定送達後五日內補正此部分之上訴
    理由書，被告乃於同年九月十日再向監所長官具狀補提上訴
    理由狀轉送本院敘明上訴理由，經核其所補提之上訴理由則
    略稱：因當時路過無意間先看到工廠窗戶原先已遭到破壞，
    窗戶內有可供變賣之銅條時，才萌生竊盜之犯意，爾後被告
    與鄭智仁要回去家裡駕駛自用小貨車，前往上開工廠囤放銅
    條處載取銅條，但回家途中鄭智仁突然叫被告停車，被告不
    知其用意為何，爾後才發覺鄭智仁竟徒手打開停放在路旁未
    上鎖之車牌號碼Ｃ八－八三四九號自用小貨車，並啟動車輛
    得手，期間被告事先並不知情鄭智仁要竊取小貨車。又被告
    對於本件所犯之竊盜罪已徹底覺悟後悔，請衡量被告之犯案
    手段、動機、犯後態度及對社會之危害等情狀，准予撤銷原
    判決，更為適當之量刑等語。
三、本院查：
  (一)被告因不服地方法院之第一審判決而於九十九年七月十六日
    未敘述具體理由向監所長官具狀提出刑事上訴狀轉送原審法
    院聲明上訴，嗣於同年八月六日及九月十日分別再向監所長
    官具狀補提上訴理由狀轉送原審法院及本院敘明上訴理由，
    則依刑事訴訟法第三百六十一條第二項條文、立法修正理由
    及上開最高法院判決意旨，被告倘已提出上訴理由，但所提
    非屬具體理由者，則由第二審法院以上訴不合法律上之程式
    ，以判決駁回之。至於上訴理由是否具體，係屬第二審法院
    審查範圍，則不在命補正之列（參見法院辦理刑事訴訟案件
    應行注意事項第一百六十二點），合先敘明。
  (二)查本件被告不服原審法院所為之有罪判決，雖形式上提出前
    揭各上訴理由。然經核被告前開上訴理由其中所稱：案發地
    點之窗戶原本已遭破壞，其是從窗戶外徒手探進竊取窗戶旁
    之銅條，應未構成刑法第三百二十一條第一項第二款之罪一
    節，原即為被告於九十九年六月二十五日原審法院審理當時
    ，對於檢察官起訴書及補充理由書所記載其涉嫌與共犯鄭智
    仁共同竊取銅條部分之犯罪事實所陳述之答辯要旨（見原審
    卷第五三至五五頁），原審法院就此部分之犯罪事實（即原
    判決犯罪事實(二)2.部分）亦已詳為調查認定，並於判決理由
    內詳細交待「…按被告於夜間以手伸入其鄰居住宅前方之窗
    門，從窗內竊取衣服多件，其竊盜之手段，雖已越進窗門，
    使他人窗門安全之設備，失其防閑之效用，但其身體既未侵
    入住宅，自僅合於刑法第３２１條第１項第２款所定之加重
    情形，而非夜間侵入住宅竊盜，原判決論以同條項第一款之
    罪，尚有未洽。又被告於夜間至某姓住宅，推窗伸手入室，
    竊取衣物，雖其身體未侵入住宅，尚難論以於夜間侵入住宅
    竊盜罪名，但其竊盜之手段，既已越進窗門，使他人窗門安
    全之設備失其防閑之效用，自應構成刑法第３２１條第１項
    第２款之罪，最高法院著有３３年上字第１５０４號、４１
    年臺非字第３８號判例意旨可資參照。本件如犯罪事實(二)2.
    所示之竊盜犯行，被告乙○○係以將上半身自窗戶探入建築
    物竊盜屋內銅條之方式進行竊盜，依上揭判例意旨，自已該
    當於刑法第３２１條第１項第２款之踰越安全設備竊盜罪，
    起訴書認被告二人此部分僅構成刑法第３２０條第１項之普
    通竊盜罪，容有誤會，惟此部分業經蒞庭檢察官於９９年６
    月２２日以９９年度蒞字第２７１６號補充理由書更正起訴
    法條及罪名為刑法第３２１條第１項第２款之加重竊盜罪，
    是本院自毋庸再為起訴法條之變更」（見原判決書第四頁）
    。核其適用法則，並無違誤之處，被告此部分之上訴意旨顯
    係就原判決已詳予說明審酌之事項再行爭執，即難謂係具體
    理由。次按「除簡式審判程序、簡易程序及第三百七十六條
    第一款、第二款所列之罪之案件外，第一審應行合議審判」
    ，刑事訴訟法第二百八十四條之一定有明文。本件檢察官起
    訴被告涉犯刑法第三百二十條第一項之普通竊盜罪及第三百
    二十一條第一項第二款之加重竊盜罪，同為刑事訴訟法第三
    百七十六條第二款所列之罪，依法第一審得由法官獨任進行
    審判程序。又刑事訴訟法第二百七十三條之一第一項明定：
    「除被告所犯為死刑、無期徒刑、最輕本刑為三年以上有期
    徒刑之罪或高等法院管轄第一審案件者外，於前條第一項程
    序進行中，被告先就被訴事實為有罪之陳述時，審判長得告
    知被告簡式審判程序之旨，並聽取當事人、代理人、辯護人
    及輔佐人之意見後，裁定進行簡式審判程序」。而簡式審判
    程序，貴在審判程序之簡省、便捷，故調查證據程序宜由審
    判長便宜行事，以適當之方法行之即可，是簡式審判程序中
    關於調查證據之程序，亦予簡化，關於證據調查之次序、方
    法之預定、證據調查請求之限制、證據調查之方法、證人、
    鑑定人之詰問方式等，均不須強制適用一般審判程序之規定
    ；又因被告對犯罪事實不爭執，可認定被告並無行使反對詰
    問權之意，因此有關傳聞證據之證據能力限制，亦無庸適用
    ，從而刑事訴訟法乃增訂第二百七十三條之二規定：「簡式
    審判程序之證據調查，不受第一百五十九條第一項、第一百
    六十一條之二、第一百六十一條之三、第一百六十三條之一
    及第一百六十四條至第一百七十條規定之限制」。查本件被
    告所犯為最重本刑為五年以下有期徒刑之罪，被告於原審法
    院行準備程序時就被訴事實為有罪之陳述，審判長並已告知
    被告簡式審判程序之旨，並聽取當事人之意見後，被告與檢
    察官均同意行簡式審判程序，審判長乃裁定進行簡式審判程
    序，有經被告簽名之原審法院九十九年六月二十五日準備程
    序筆錄可稽。而本件經原審法院審理結果，認為被告乙○○
    有原判決犯罪事實(二)1.部分之普通竊盜及原判決犯罪事實(二)
    2.部分之加重竊盜等犯行，罪證均明確，因而各判處有期徒
    刑十月，並定其應執行刑為有期徒刑一年四月，係依憑被告
    於警詢、偵訊及原審法院審理時坦認之自白、共犯鄭智仁於
    偵查中以證人身分所為之證述、被害人甲○○於警詢中之指
    述、證人即告訴人丙○○於警詢及偵查中之證述、證人謝有
    郡於警詢及偵查中之陳述，佐以竊盜現場及失竊自用小貨車
    照片共十張、監視器錄影畫面翻拍照片十張、彰化縣警察局
    車輛協尋電腦輸入單一紙、失車唯讀案件基本資料二紙，足
    認被告之自白與事實相符，資以認定被告確有原判決犯罪事
    實(二)1.部分之普通竊盜及原判決犯罪事實(二)2.部分之加重竊
    盜等犯行，從形式上觀察，原判決認定事實並無錯誤，復無
    採證認事違背經驗法則或論理法則之情形，被告提起上訴謂
    以「因當時路過無意間先看到工廠窗戶原先已遭到破壞，窗
    戶內有可供變賣之銅條時，才萌生竊盜之犯意，爾後被告與
    鄭智仁要回去家裡駕駛自用小貨車，前往上開工廠囤放銅條
    處載取銅條，但回家途中鄭智仁突然叫被告停車，被告不知
    其用意為何，爾後才發覺鄭智仁竟徒手打開停放在路旁未上
    鎖之車牌號碼Ｃ八－八三四九號自用小貨車，並啟動車輛得
    手，期間被告事先並不知情鄭智仁要竊取小貨車」云云，據
    此指摘原判決有關犯罪事實(二)1.部分之認定為不當，惟未提
    出任何證據憑以調查，要屬被告個人主觀片面之詞，其空言
    否認此部分犯行並徒為形式上之爭執，亦難謂係具體理由。
    再按量刑之輕重，係屬事實審法院得依職權自由裁量之事項
    ，苟於量刑時，已依行為人之責任為基礎，並斟酌刑法第五
    十七條各款所列情狀，而未逾越法定範圍，又未濫用其職權
    ，即不得遽指為違法（最高法院九十八年度臺上字第六六六
    ０號判決意旨參照）。茲本件原判決就被告有關量刑方面，
    已詳為說明被告另案前於九十八年四月九日縮刑期滿執行完
    畢，其於有期徒刑執行完畢後，五年內故意再犯有期徒刑以
    上之罪，為累犯，應依刑法第四十七條第一項之規定，加重
    其刑；以及審酌被告正值年輕，卻不思循正當途徑獲取所需
    ，任意竊取他人財物，侵害他人權益非微，顯然欠缺法紀觀
    念及自我控制能力，且被告前科累累，素行非佳，再參酌被
    告各次竊盜所竊得之財物價值、犯罪動機、目的、手段及犯
    後坦承犯行之態度等一切情狀後而分別量處其刑，並定其應
    執行刑為有期徒刑一年四月，從客觀形式上觀之，並未逾越
    法定範圍，又未濫用其職權，且刑度尚屬妥適，無過重或過
    輕之情形，則被告前開上訴意旨另所指其已徹底悔悟，請求
    衡量本案一切情狀，更為適當之量刑一節，因僅就原判決已
    具體審酌說明之事項再為引據，並請求從輕量刑，同難謂係
    具體理由。從而被告執上開各上訴理由提起本件上訴，俱未
    依據卷內既有訴訟資料或提出新事證，指摘或表明第一審判
    決有何採證認事、用法或量刑等足以影響判決本旨之不當或
    違法，而構成應予撤銷之具體事由，均非屬所謂之具體理由
    。揆諸上開最高法院判決意旨，及依「程序優先於實體」之
    刑事訴訟法原則，本件上訴自不合法定上訴程式，應予駁回
    ，並不經言詞辯論為之。
據上論斷，應依刑事訴訟法第三百六十七條前段、第三百七十二
條，判決如主文。
中    華    民    國    99    年    9     月    20    日
            刑事第九庭    審判長法  官  江  德  千
                                法  官  賴  妙  雲
                                法  官  莊  深  淵
以上正本證明與原本無異。
不得上訴。
                                書記官  廖  次  芬
中    華    民    國    99    年    9    月     21    日

司法院資訊處製作；財團法人民間司法改革基金會備份。
